臺灣臺中地方法院刑事判決
110年度訴字第1936號
公  訴  人  臺灣臺中地方檢察署檢察官
被      告  林雲軒




上列被告因偽造文書案件，經檢察官提起公訴（110年度偵字第2
6622號、第30710號），被告於準備程序中就被訴事實為有罪之
陳述，經告知簡式審判程序之旨，並聽取當事人之意見後，經本
院合議庭裁定由受命法官獨任進行簡式審判程序，本院判決如下
：
    主    文
乙○○共同犯行使偽造私文書罪，累犯，處有期徒刑壹年參月，未
扣案如附表一編號1所示之偽造「丁○○」署押壹枚沒收。又共同
犯行偽造私文書罪，累犯，處有期徒刑伍月，如易科罰金，以新
臺幣壹仟元折算壹日，未扣案之偽造「林文龍」、「丙○○」印章
各壹枚，均沒收。
    犯罪事實
一、乙○○（原名黃譯峰、黃雲軒、黃慕容、林慕容）與蘇媛熙（
    原名蘇庭儀）為夫妻關係，而丁○○、丙○○分別為蘇媛熙之父
    親、姑丈。乙○○與丁○○、丙○○之間具有家庭暴力防治法第3
    條第3、4款所定之家庭成員關係。緣蘇媛熙因在外積欠債務
    ，需錢孔急，為向不知情之劉達銓借貸新臺幣（下同）600
    萬元，見丁○○名下尚有坐落臺中市○○區○○段00000000000000
    0000地號土地（下稱本案3筆土地，其中1095之1、1096地號
    土地之125坪前於民國83年10月24日由丁○○以175萬元之價格
    出售予丙○○，惟未辦理移轉登記，而此2筆土地上坐落門牌
    號碼臺中市○○區○○路0段000巷000號、158號農舍2棟之事實
    上處分權為丙○○及其配偶蘇月霞所有）及未辦理保存登記之
    門牌號碼臺中市○○區○○路0段000巷000號建物（下稱本案建
    物），可供作為抵押擔保之用，蘇媛熙遂於107年1月5日前
    之不詳時點，前往臺中市○○區○○路0段000巷000號住處竊取
    丁○○之證件、印章及本案3筆土地所有權狀（所涉親屬間竊
    盜罪嫌，未據告訴）。乙○○知悉蘇媛熙積欠債務，遂基於與
    蘇媛熙行使偽造私文書、使公務員登載不實之接續犯意聯絡
    ，負責搭載蘇媛熙，先於㈠107年1月5日，持丁○○之身分證及
    印章，至臺中○○○○○○○○○辦理印鑑證明，而在如附表一編號1
    所示之印鑑證明委任書上，偽簽「丁○○」之署名及在如附表
    一編號2所示之印鑑證明申請書上，以丁○○之印章盜蓋「丁○○」之印文（上開署名、印文之數量、位置均詳如附表一編
    號1、2「偽造之署名及盜蓋之印文數量」欄所示），以示丁○○本人委託蘇媛熙申請辦理印鑑證明之意，並持以交付不知
    情之臺中○○○○○○○○○承辦公務員以行使之，該承辦公務員為
    形式審查後，因而核發印鑑證明10份給蘇媛熙，足生損害於
    丁○○及臺中○○○○○○○○○核發印鑑證明之正確性；蘇媛熙與乙○○取得丁○○之印鑑證明後，即於㈡107年1月5日至同年3月16日
    間某日，在附表一編號3、4所示之土地增值稅（土地現值）
    申報書、土地所有權贈與移轉契約書上填寫相關資料，以丁○○之印章盜蓋「丁○○」之印文（印文之數量、位置均詳如附
    表一編號3、4「偽造之署名及盜蓋之印文數量」欄所示），
    以示丁○○於107年3月16日與蘇媛熙訂約贈與坐落本案3筆土
    地予蘇媛熙而依法據實申報土地現值之意，並於107年3月16
    日，持盜蓋丁○○印章而偽造如附表一編號3所示之私文書及
    如附表一編號4所示之私文書影本向臺中市政府地方稅務局
    沙鹿分局遞件申請稅額核定而行使之，致不知情之稅務人員
    形式審查後，將內容為丁○○贈與本案3筆土地予蘇媛熙之不
    實事項，登載於職務上所掌管稅額核定之公文書內，並於10
    7年3月16日填發本案3筆土地之臺中市政府地方稅務局沙鹿
    分局107年3月印花稅大額憑證應納稅額繳款書各1份，足生
    損害於丁○○、臺中市政府地方稅務局沙鹿分局核定納稅義務
    人應納稅額之正確性；於㈢107年1月5日至同年3月21日間某
    日，在附表一編號5、6、7所示之贈與稅申報書、贈與稅聲
    明事項表、贈與稅案件申報委任書填寫相關資料，以丁○○之
    印章盜蓋「丁○○」之印文（印文之數量、位置均詳如附表一
    編號5、6、7「偽造之署名及盜蓋之印文數量」欄所示），
    以示丁○○於107年3月16日贈與本案3筆土地及本案建物予蘇
    媛熙並聲明無租稅規避事項及委任蘇媛熙辦理贈與稅申報事
    宜之意，並於107年3月21日，持盜蓋丁○○印章而偽造如附表
    一編號5、6、7所示私文書及如附表一編號4所示之私文書影
    本，向財政部中區國稅局沙鹿稽徵所遞件申請稅額核定而行
    使之，致不知情之稅務人員形式審查後，將內容為丁○○贈與
    本案3筆土地及上述建物予蘇媛熙之不實事項，登載於職務
    上所掌管稅額核定之公文書內，且核發本案3筆土地及本案
    建物之贈與稅核定通知書1份（贈與稅繳納義務人為丁○○）
    ，足生損害於丁○○、財政部中區國稅局沙鹿稽徵所核定納稅
    義務人應納稅額之正確性；於㈣107年1月5日至同年4月12日
    間某日，接續在附表一編號8、9所示之土地登記申請書、土
    地所有權贈與移轉契約書上填寫相關資料並以丁○○之印章盜
    蓋「丁○○」之印文於上述文書及如附表一編號10之丁○○證件
    影本上（印文之數量、位置均詳如附表編號8、9、10「偽造
    之署名及盜蓋之印文數量」欄所示），以示丁○○願贈與其名
    下之本案3筆土地所有權予蘇媛熙且所檢附之證件影本均與
    原本相符之意，並於107年4月12日，持本案3筆土地之土地
    所有權狀、盜蓋丁○○印章而偽造如附表一編號8、9、10所示
    私文書、上述丁○○印鑑證明書、已繳款之臺中市政府地方稅
    務局沙鹿分局土地增值稅繳款書、財政部中區國稅局贈與稅
    繳清證明書等文書各1份，前往臺中市清水地政事務所遞件
    ，以贈與為原因，辦理本案3筆土地移轉登記而行使之，同
    日亦辦妥本案3筆土地之抵押權設定登記（權利人：劉達銓
    ；義務人兼債務人：蘇媛熙），足生損害於丁○○、丙○○及臺
    中市清水地政事務所對於地籍登記管理之正確性。
二、嗣於107年5月間，因蘇媛熙與乙○○因擬將本案3筆土地出售
    他人，而帶同他人前往察看土地現況時，丙○○、丁○○察覺有
    異。乙○○及蘇媛熙因恐東窗事發，另共同基於行使偽造私文
    書之犯意聯絡，於107年5月7日前某日，委由不知情之刻印
    業者，偽刻「林文龍」、「丙○○」之印章各1枚後，接續在
    如附表二所示切結書上，偽簽「丙○○」之署名及以上開偽刻
    之「林文龍」、「丙○○」印章偽造「林文龍」、「丙○○」之
    印文（上開署名、印文之數量、位置均詳如附表二「偽造之
    署名及偽造之印文數量」欄所示），以示丙○○委任「林文龍
    」辦理本案3筆土地及其上建物之買賣、移轉登記事宜之意
    ，而於107年5月7日19時許，在丁○○位於臺中市○○區○○路0段
    000巷000號住處內，持如附表二所示之切結書及委任人欄位
    填載為丙○○之委任書（委任書所填載之「丙○○」不具署名性
    質）向丁○○行使之，企圖取得丁○○之信任，並將本案3筆土
    地之土地之抵押權設定及出售責任歸咎予丙○○，足生損害於
    丁○○、丙○○。經丁○○之胞弟蘇文田以手機拍攝上述切結書及
    委任書後，以通訊軟體LINE傳送予丙○○配偶蘇月霞轉知丙○○
    ，丙○○始悉上情。
三、案經臺灣臺中地方檢察署檢察官偵查起訴。 
    理    由
壹、程序方面
一、按不起訴處分已確定者，非有發現新事實或新證據之情形，
    不得對於同一案件再行起訴，刑事訴訟法第260條第1款定有
    明文。所謂新事實或新證據，祇須為不起訴處分以前未經發
    現之事實或證據，且足認被告有犯罪嫌疑者為已足，並不以
    確能證明犯罪為必要，既經檢察官就其發現者據以提起公訴
    ，法院即應予以受理，而為實體上之裁判（最高法院103年
    度台上字第3120號判決意旨參照）。而所謂新事實或新證據
    ，祇須於不起訴處分時，所未知悉之事實或未曾發現之證據
    ，即足當之，不以於處分確定後新發生之事實或證據為限。
    亦即此之新證據，不論係於處分確定前未經發現，抑或處分
    確定後所新發生者，均包括在內。且該項新事實或新證據就
    不起訴處分而言，僅須足認被告有犯罪嫌疑為已足，並不以
    確能證明其犯罪為必要。故檢察官於不起訴處分確定後，因
    傳訊證人或將扣案物品送有關機關鑑定，而發現新事實或新
    證據，足認被告有犯罪嫌疑者，自得再行起訴（最高法院98
    年度台上字第6266號判決意旨參照）。查臺灣臺中地方檢察
    署檢察官固曾於109年1月20日，就被告乙○○所涉犯罪事實一
    部分，以108年度偵緝字第1109號為不起訴處分確定。惟於
    該不起訴處分後，因被告及同案被告蘇媛熙於110年2月23日
    本院審理時所為證述，核屬原偵查檢察官為不起訴處分前未
    經調查、斟酌之證據，而屬刑事訴訟法第260條第1款之新證
    據，且該新證據足以影響原不起訴處分對於同一案件是否已
    達起訴門檻之判斷，故檢察官依上開規定再行訴追，並無違
    誤，先予述明。
二、本案被告所犯各罪，均非死刑、無期徒刑、最輕本刑為3年
    以上有期徒刑之罪，或高等法院管轄第一審之案件，被告於
    本院準備程序中，就前揭被訴事實為有罪之陳述，經受命法
    官告以簡式審判程序之旨，並聽取被告及公訴人之意見後，
    本院認無不得或不宜改依簡式審判程序進行之處，爰依刑事
    訴訟法第273條之1第1項、第284條之1規定，經合議庭評議
    後，裁定本案由受命法官獨任進行簡式審判程序，是本案之
    證據調查，依刑事訴訟法第273條之2規定，不受同法第159
    條第1項、第161條之2、第161條之3、第163條之1及第164條
    至第170條規定之限制，合先敘明。
貳、實體方面
一、認定犯罪事實所憑之證據及理由
㈠、犯罪事實一部分，業據被告於本院審理時坦承不諱，核與證
    人即告訴人丙○○、劉達銓於偵查所為證述、被害人丁○○於偵
    查及本院審理時所為證述、同案被告蘇媛熙於本院所為證述
    情節大致相符，並有丙○○與丁○○之不動產買賣契約書、臺中
    縣政府工務局83年6月I4日工建使字第4748號使用執照各1份
    、83年10月24日覺書影本、104年7月10日列印之臺中市○○區
    ○○段0000地號土地登記第二類謄本影本、107年6月12日列印
    之臺中市○○區○○段0000○0地號土地登記第二類謄本影本、10
    7年6月12日列印之清水區裕嘉段1095地號、1095之1地號土
    地登記第一類謄本、證人劉達銓庭呈之手寫筆記、本票影本
    4紙及借據、切結書、收款憑據、蘇媛熙手寫切結書、107年
    3月12日地上權拋棄同意書、臺中市清水地政事務所107年7
    月30日清第一字第1070007859號函暨所附本案3筆土地之抵
    押權設定登記申請書、財政部中區國稅局沙鹿稽徵所109年1
    2月22日中區國稅沙鹿營所字第1091467883號書函暨所附贈
    與稅申報書、贈與稅案件申報委任書、臺中市清水地政事務
    所109年12月24日清地資字第1090013932號函暨所附本案3筆
    土地之土地登記謄本、臺中市政府地方稅務局沙鹿分局109
    年12月25日中市沙分字第1093623463號函暨所附土地增值稅
    （土地現值）申報書、印花稅大額憑證應納稅額繳款書、印
    鑑證明申請書、107年1月5日委任書、108年3月16日贈與土
    地登記申請書、臺中市政府地方稅務局本案3筆土地之土地
    增值稅繳款書、臺中市清水地政事務所地政規費徵收聯單、
    土地所有權贈與移轉契約書、財政部中區國稅局贈與稅繳清
    證明書、土地所有權狀、財政部中區國稅局沙鹿稽徵所107
    年7月30日中區國稅沙鹿營所字第1071456255號書函暨所附
    贈與稅核定通知書、臺灣臺中地方檢察署108年5月31日辦案
    公務電話紀錄表各1份、83年10月5日建築改良物贈與所有權
    移轉契約書、契稅繳款書、贈與稅免稅證明書影本各2份在
    卷可稽（見他943號卷第9頁至第13頁；他5161號卷第43頁至
    第77頁、第121頁至第139頁；偵20566號卷第31頁至第39頁
    、第45頁至第59頁、第89頁至第92頁、第215頁；本院訴159
    3號卷二第35頁至第47頁、第49頁至第59頁、第61頁至第77
    頁），足徵被告自白與事實相符，堪以信採。　　
㈡、犯罪事實二部分，業據被告於本院審理時自白不諱，核與證
    人即告訴人丙○○於偵查所為證述、丁○○之胞弟蘇文田於偵查
    所為證述、同案被告蘇媛熙於本院所為證述情節相符，並有
    107年4月28日切結書、委任書、臺中市政府警察局清水分局
    大秀派出所受理刑事案件報案三聯單各1紙、被害人丁○○配
    偶王足霞與告訴人丁○○配偶蘇月霞之LINE對話紀錄擷圖、蘇
    文田與蘇月霞之LINE對話紀錄擷圖共20張（見他7888號卷第
    9頁至第15頁、第17頁、第22頁），足徵被告此部分自白亦
    與事實相符，堪以認定。
㈢、本案事證明確，被告上揭犯行均堪認定，應予依法論科。　
二、論罪科刑
㈠、按刑法第214條所謂使公務員登載不實事項於公文書罪，凡一
    經他人之聲明或申報，公務員即有登載之義務，並依其所為
    之聲明或申報予以登載，而屬不實之事項者，即足構成；若
    其所為聲明或申報，公務員尚須為實質之審查，以判斷其真
    實與否，始得為一定之記載者，則非本罪所稱之使公務員登
    載不實。查戶政機關辦理民眾代理他人申請印鑑證明時，僅
    須審核形式上之要件是否具備即足，對於代理人是否實質上
    受到委任代替本人辦理印鑑證明，並無審認之責，倘行為人
    明知自己無權代理本人辦理印鑑證明，仍以該不實之事項向
    戶政機關申辦印鑑證明，使戶政機關承辦之公務員登載於職
    務上所掌之相關公文書內，自與上開犯罪構成要件相當。而
    辦理土地贈與案件時，向地方稅稽徵機關申報土地增值稅及
    向國稅局申報贈與稅及向地政機關申請移轉登記時，需檢具
    相關申請書、贈與契約書、印章、身分證明文件等資料，足
    認稅務、地政機關僅就申請人有無檢附相關文書、證件是否
    齊備等事項，進行形式審查，對於以贈與為原因之所有權移
    轉是否真正，亦無審認之責，倘行為人明知土地所有權移轉
    之贈與關係，實質上並非真正，仍以該不實之事項向稅務、
    地政機關申辦登記，使稅務、地政機關承辦之公務員登載於
    職務上所掌之相關公文書內，亦與上開犯罪構成要件相當。
    又按刑法第217條所稱之「偽造署押」，係指行為人冒用本
    人名義在文件上簽名或為民法第3條第3項所稱指印之類似簽
    名之行為者而言；又刑法上之偽造署押罪，係指單純偽造簽
    名、畫押而言，若在制式之書類上偽造他人簽名，或盜蓋他
    人名義之印章印文，已為一定意思表示，具有申請書或收據
    等類性質者，則係犯偽造文書罪。查被告與蘇媛熙共同偽造
    如附表一「偽造之署名及盜蓋之印文數量」欄所示被害人丁○○之署名及盜蓋被害人丁○○之印文，由形式上觀察，已足表
    彰係被害人丁○○本人所立具，表示被害人丁○○本人委託蘇媛
    熙申請印鑑證明，及被害人丁○○本人同意將其名下所有之本
    案3筆土地、本案建物贈與蘇媛熙，並據實檢附相關證件委
    託蘇媛熙申報稅務及申請本案3筆土地之移轉登記之意，均
    屬刑法上之私文書。且被告與蘇媛熙偽造上開資料後，復持
    以分別向戶政、稅務、地政機關承辦人員行使，據此辦理登
    記，自足以生損害於被害人丁○○之權益、戶政機關核發印鑑
    證明、稅務機關核定稅額及地政機關就不動產管理之正確性
    ，而本案3筆土地之移轉登記結果，亦足以對已購得上述土
    地部分面積之告訴人丙○○之權益生損害。
㈡、次按刑法處罰行使偽造私文書罪之主旨，重在保護文書公共
    之信用，非僅保護制作名義人之利益，故所偽造之文書，如
    足以生損害於公眾或他人，其罪即應成立，不問實際上有無
    制作名義人其人，縱令制作文書名義人係屬架空虛造，亦無
    妨於本罪之成立。而所稱足生損害於公眾或他人，祇須所偽
    造之私文書足以生損害於公眾或他人為已足，至公眾或他人
    是否因該私文書之偽造而實受損害，則非所問（最高法院54
    年台上第1404號判例意旨、107年度台上字第2792號判決意
    旨參照）。查被告與蘇媛熙以虛構之「林文龍」名義及冒用
    告訴人丙○○名義，而偽造如附表二所示之私文書，表示告訴
    人丙○○委任「林文龍」辦理本案3筆土地及其上建物之買賣
    、移轉登記事宜之意，復持以向被害人丁○○行使之，使之誤
    信告訴人丙○○為侵害其財產權之人，確足生損害於被害人丁○○及告訴人丙○○。
㈢、又家庭暴力防治法所稱家庭暴力，係指家庭成員間實施身體
    、精神或經濟上之騷擾、控制、脅迫或其他不法侵害之行為
    ；而家庭暴力罪，則謂家庭成員間故意實施家庭暴力行為而
    成立其他法律所規定之犯罪，家庭暴力防治法第2條第1款、
    第2款分別定有明文。查被告與蘇媛熙為夫妻關係，而蘇媛
    熙為被害人丁○○之女等情，此有蘇媛熙之己身一親等資料查
    詢結果、被告之個人戶籍資料查詢結果各1份附卷可考（見
    他943號卷第87至90頁），又被害人丙○○為蘇媛熙之姑丈乙
    節，並據蘇媛熙及被害人丙○○分別於本院供述明確（見本院
    訴1593號卷一第47、281頁），足認被告與被害人丁○○、丙○○之間，具有家庭暴力防治法第3條第3、4款所列之家庭成員
    關係。而被告對被害人丁○○、告訴人丙○○所為如犯罪事實一
    、二所示之犯行，自屬家庭成員間實施經濟上及其他不法侵
    害之行為，核屬家庭暴力防治法第2條第2款所稱之家庭暴力
    罪，然因家庭暴力防治法並無罰則規定，故仍應依刑法規定
    論處，公訴意旨對被告所犯罪名部分漏未援引家庭暴力防治
    法之相關規定，尚有未洽，應予補充。
㈣、核被告就犯罪事實欄一所為，係犯刑法第216條、第210條之
    行使偽造私文書罪及同法第214條之使公務員登載不實罪；
    就犯罪事實欄二所為，係犯刑法第216條、第210條之行使偽
    造文書罪。被告於如附表一編號3至5、8、9所示文書數次盜
    蓋「丁○○」印文，及於如附表二所示文書數次偽造「林文龍
    」、「丙○○」印文，均係以單一行為決意，於密接之時間內
    實施，侵害同一法益，行為之獨立性薄弱，各於刑法評價上
    ，以視為數個舉動之接續實施，合為包括之一行為予以評價
    ，均論以接續犯。被告所為如附表一編號1至10盜蓋「丁○○
    」印文、如附表一編號1偽造「丁○○」署名之行為，及如附
    表二所示偽造「丙○○」、「林文龍」印文及「丙○○」署名，
    均屬偽造私文書之階段行為；而偽造私文書之低度行為，應
    為後續行使偽造私文書之高度行為所吸收，皆不另論罪。
㈤、被告就犯罪事實一所示之行使偽造私文書、使公務員登載不
    實之犯行間；犯罪事實二所示之行使偽造私文書之犯行，與
    蘇媛熙均有犯意聯絡及行為分擔，各應依刑法第28條規定
    ，論以共同正犯。又被告與蘇媛熙利用不知情之臺中○○○○○○○○承辦人員，在印鑑證明上盜蓋「丁○○」印文10枚，及刻印
    業者偽刻被害人丙○○及「林文龍」之印章，均為間接正犯。
㈥、被告就犯罪事實一、㈠所為，係以行使偽造之委任書、印鑑證
    明申請書而申請印鑑證明，供犯罪事實一、㈡㈢㈣使用，而達
    到將被害人丁○○名下之本案3筆土地，以贈與方式為由，移
    轉所有權登記予蘇媛熙之同一目的，均係在同一犯罪決意及
    預定計畫下所為階段行為，因果歷程並未中斷，故其就犯罪
    事實一、㈠㈡㈢㈣所為，應僅認係一個犯罪行為，即係以一行為
    同時觸犯上開罪名，為想像競合犯，應從一重論以行使偽造
    私文書罪。
㈦、被告前於103年間，因詐欺案件，經本院104年度易字第156號
    判決判處有期徒刑3月確定；於104年間，因偽造有價證券案
    件，經臺灣彰化地方法院以104年度審訴字第739號判決判處
    有期徒刑6月，嗣提起上訴，經臺灣高等法院臺中分院以105
    年度上訴字第235號上訴駁回確定；後於105年間，因過失傷
    害案件，經本院以105年度審交簡字第613號判決判處有期徒
    刑3月確定。上開詐欺案件及過失傷害案件，經本院以105年
    度聲字第3843號裁定定應執行有期徒刑6月確定。前揭案件
    經接續執行，於106年5月1日執行完畢等情，有臺灣高等法
    院被告前案紀錄表1份在卷可稽。是被告於徒刑執行完畢之5
    年內，故意再犯本案有期徒刑以上之罪，審酌被告於前案執
    行完畢後未及1年即再犯本案，足見其有特別惡性，且前罪
    之徒刑執行無成效，其對於刑罰之反應力顯然薄弱，而綜核
    全案情節，縱依刑法第47條第1項規定加重法定最低本刑，
    亦無罪刑不相當之情形，爰依上開規定，加重最低本刑。
㈧、爰以行為人之責任為基礎，審酌被告與被害人丁○○、丙○○間
    為家庭暴力防治法第3條第3、4款所列之家庭成員關係，竟
    因配偶蘇媛熙需錢孔急，而以行使偽造私文書及使公務員登
    載不實之手段，將本案3筆土地移轉登記至蘇媛熙名下，嗣
    為隱瞞上述移轉登記之事，被告竟另以虛構之「林文龍」名
    義及冒用告訴人丙○○之名義，行使所偽造如附表二所示之私
    文書，渠等所為顯已破壞文書之信用性，足生損害於被害人
    丁○○、告訴人丙○○，而被告就犯罪事實一所為，亦足生損害
    於戶政、稅務及地政機關對於各該業務上管理之正確性，殊
    值非難；復衡以被告終知坦認犯行，然未與告訴人丙○○成立
    調解、亦未賠償被害人丁○○、告訴人丙○○損失之犯後態度；
    並考量被告於本案犯罪事實一負責接送蘇媛熙、犯罪事實二
    負責行使偽造之私文書等行為分工；兼衡被告之犯罪動機、
    手段及其自陳高中畢業之智識程度，普通之家庭經濟狀況（
    見本院訴1936號卷第158頁）及被害人丁○○、告訴人丙○○對
    本案刑度之意見（見本院訴1936號卷第125頁至第127頁）等
    一切情狀，量如主文所示之刑，並就得易科罰金部分，諭知
    易科罰金之折算標準。
三、沒收
㈠、按偽造之印章、印文或署押，不問屬於犯人與否，沒收之，
    刑法第219條定有明文。再按，偽造之文書，既已交付於被
    害人收受，則該物非屬被告所有，除該偽造文書上偽造之印
    文、署押，應依刑法第219條予以沒收外，依同法第38條第3
    項之規定，即不得再就該文書諭知沒收（最高法院89年度台
    上字第3757號判決意旨參照）。又按盜用他人真印章所蓋之
    印文，並非偽造印章之印文，不在刑法第219條所定必須沒
    收之列（最高法院48年台上字第113號判例意旨參照）。
㈡、經查
　1.未扣案如附表一編號1之偽造「丁○○」署名1枚、被告偽刻「
    林文龍」、「丙○○」之印章各1枚，不問屬於犯人與否，均
    應依刑法第219條之規定宣告沒收；附表一編號1至10所示文
    書及印鑑證明10份，均係盜蓋被害人丁○○印章所生之印文，
    均係使用真正之印章所為，並非刑法第219條所規範之偽造
    印文，揆諸上開說明，自無從宣告沒收。又如附表一編號1
    至10所示文書及犯罪事實欄一㈠所示之其中1份印鑑證明，皆
    已由蘇媛熙交由稅務或地政機關所收執存檔，已非被告所有
    ，爰不予宣告沒收。至其餘9份印鑑證明，並未扣案，為犯
    罪所生之物，然被告自陳均非其所持有（見本院訴1936號卷
    第157頁），且非違禁物，自無從於被告本案罪刑項下諭知
    沒收。
　2.附表二所示之私文書，業經撕毀，業據被告於本院時自陳在
    卷（見本院訴1936號卷第138頁），證人丁○○亦證稱：上開
    文書遭被告當場撕掉，說要銷毀等語（見交查卷第70頁），
    堪認此部分所偽造之私文書已不復存在，亦不予宣告沒收。
據上論斷，應依刑事訴訟法第273條之1第1項、第299條第1項前
段，刑法第28條、第210條、第214條、第216條、第55條、第47
條第1項、第41條第1項前段、第219條，判決如主文。
本案經檢察官黃勝裕提起公訴，檢察官甲○○到庭執行職務。
中　　華　　民　　國　　110 　年　　12　　月　　8　　日
                  刑事第十九庭  法  官  吳逸儒
以上正本證明與原本無異。
如不服本判決應於收受判決後20日內向本院提出上訴書狀，並應
敘述具體理由；其未敘述上訴理由者，應於上訴期間屆滿後20日
內向本院補提理由書（均須按他造當事人之人數附繕本）「切勿
逕送上級法院」。  
告訴人或被害人如不服判決，應備理由具狀向檢察官請求上訴，上訴期間之計算，以檢察官收受判決正本之日起算。                                          書記官  陳俞君
中　　華　　民　　國　　110 　年　　12　　月　　9 　　日

附錄論罪科刑法條
中華民國刑法第210條（偽造變造私文書罪）
偽造、變造私文書，足以生損害於公眾或他人者，處5年以下有
期徒刑。

中華民國刑法第214條
明知為不實之事項，而使公務員登載於職務上所掌之公文書，足
以生損害於公眾或他人者，處3年以下有期徒刑、拘役或1萬5千
元以下罰金。

中華民國刑法第216條（行使偽造變造或登載不實之文書罪）
行使第210條至第215條之文書者，依偽造、變造文書或登載不實
事項或使登載不實事項之規定處斷。

附表一：
編號 偽造之私文書  偽造之署名及盜蓋之印文數量      卷證出處  （均為影本） 備註 犯罪事實一、㈠     1 委任書1份 (1)「委任人」欄位偽造「丁○○」署名1枚 (2)「委任人」欄位盜蓋「丁○○」印文1枚  見他943號卷第11頁  委任書第1行所填「丁○○」不具署名性質，不成立偽造署押罪 2 印鑑證明申請書1份  「申請人（簽章）」欄位盜蓋「丁○○」印文1枚  見他943號卷第9頁  無 犯罪事實一、㈡     3 土地增值稅（土地現值）申報書共3份   「(5)原規定地價或前次移轉現值」欄位上方、「(10)委託蘇庭儀君代辦土地現值申報等事項」及「申報人」欄位盜蓋「丁○○」印文共9枚（每份各3枚） 見本院訴1593號卷二第63、71、75頁   無 4 土地所有權贈與移轉契約書1份    「(6)申請登記以外約定事項」、「訂立契約人蓋章」欄位及左側空白處盜蓋「丁○○」印文4枚  見本院訴1593號卷第69頁  無 犯罪事實一、㈢     5 贈與稅申報書1份 「贈與人請確認並簽章」、「納稅義務人（贈與人）丁○○簽章」欄位盜蓋「丁○○」印文2枚  見本院訴1593號卷二第51至53頁  無 6 贈與稅聲明事項表1份  「納稅者或代表人簽名或蓋章」欄位盜蓋「丁○○」印文1枚  見本院訴1593號卷二第55頁 無 7 贈與稅案件申報委任書1份      「贈與人（委任人）簽章」欄位盜蓋「丁○○」印文1枚    見本院訴1593號卷二第57頁 「贈與人（委任人）基本資料姓名欄位所填「丁○○」 不具署名性質，不成立偽造署押罪 犯罪事實一、㈣     8 土地登記申請書1份   「(9)備註」、「(10)申請人簽章」欄位及於刪改字處盜蓋「丁○○」印文4枚   見偵20566號卷第45至46頁  「姓名或名稱」欄位所填「丁○○」不具署名性質，不成立偽造署押罪   9 土地所有權贈與移轉契約書1份   「土地標示」、「(12)申請登記以外之約定事項」、「訂立契約人」欄位及刪改字處盜蓋「丁○○」印文5枚 見偵20566號卷第51至52頁  「贈與人」欄位所填「丁○○」不具署名性質，不成立偽造署押罪 10 丁○○之國民身分證、健保卡影本1份   「本影本與正本相符如有不實願負一切法律責任」處盜蓋「丁○○」印文1枚   見偵20566號卷第54頁 無 
附表二：
偽造之私文書  偽造之署名及印文數量 卷證出處 備註 犯罪事實二    切結書2份 (1)「立書人」、「立切結書人丙○○（簽章）」欄位及空處」偽造「丙○○」印文共7枚 (2)「被授權人林文龍」字樣旁、「受委任人林文龍（簽章）」欄位偽造「林文龍」印文共3枚 彩色影本見他7888號卷第15至16頁 第1行「立書人」字樣後方書寫之「丙○○」不具署名性質，不成立偽造署押罪